【裁判字號】    99,抗,24
【裁判日期】    990312
【裁判案由】    拍賣抵押物
【裁判全文】
臺灣臺中地方法院民事裁定                99年度抗字第24號
抗  告  人  乙○○
相  對  人  華南商業銀行股份有限公司
法定代理人  甲○○
上列當事人間拍賣抵押物事件，抗告人對於民國98年12月14日本
院98年度司拍字第1135號所為裁定，提起抗告，本院合議庭裁定
如下：
    主    文
抗告駁回。
抗告程序費用新臺幣壹仟元由抗告人負擔。
    理    由
一、按抵押權人於債權已屆清償期而未受清償者，得聲請法院拍
    賣抵押物，就其賣得價金而受清償，民法第873條第1項定有
    明文。又聲請拍賣抵押物係屬非訟事件，法院祇須就抵押權
    人提出之文件為形式上審查，如認其有抵押權登記擔保範圍
    之債權存在，且債權已屆清償期而未受清償，即應為准許拍
    賣抵押物之裁定；且此類事件，並無確定實體上法律關係存
    否之性質，如對於抵押債權之存否有爭執，應另循訴訟途徑
    以謀解決，而不得於抗告程序中主張以求解決，並據為廢棄
    拍賣裁定之理由（最高法院51年臺抗字第269號判例、94年
    度臺抗字第631號裁定意旨參照）。是聲請法院裁定准許拍
    賣抵押物，係屬非訟事件，為裁定之法院僅就抵押權人所提
    出之抵押權設定契約書、他項權利證明書、土地暨建物登記
    謄本為形式上之審查，無從審酌屬於實體上法律關係之事由
    ，抗告法院即本院就拍賣抵押物裁定准予強制執行事件亦應
    僅就形式審查，不得審酌抗告人所爭執之實體事項。
二、抗告意旨略以：抗告人先前於民國（下同）71年間提供系爭
    不動產設定最高限額抵押權新台幣（下同）80萬元予相對人
    銀行，原係供作第三人即債務人江柏昭向相對人借款60萬元
    擔保之用，該項借款於74年3月25日撥款，經10年之本利分
    期攤還，已如期於84年3月25日全數清償完畢，相對人自不
    得再據以聲請拍賣抵押物，退步言之，依據96年3月28日修
    正民法第881-1條第2項規定，最高限額抵押權所擔保之債權
    ，以由一定法律關係所生之債權或基於票據所生之權利為限
    」，足見系爭抵押權所擔保之債權，既非以基於一定法律關
    係所生之債權或基於票據所生之權利，依法自屬無效，詎原
    審法院仍裁定准許，顯有違誤云云。經查，相對人於原審所
    提出之抵押權設定契約書、他項權利證明書、土地暨建物登
    記謄本、本院92年度執字第51245號債權憑證等件為形式審
    查，准許相對人為拍賣物強制執行之聲請，於法並無不合。
    至抗告人爭執系爭借款業已清償云云，核屬實體上之爭執，
    依前開說明，應由抗告人另提起訴訟，以資解決，非本件非
    訟事件程序所得加以審究。又按96年3月28日修正民法第881
    -1條第2項規定，依民法物權編施行法第17條規定之除外規
    定，於民法物權編修正施行前設定之最高限額抵押權，並不
    適用，本件系爭抵押權於71年3月23日設定，係在第881-1條
    第2項96年3月28日修正之前，依前揭規定，本件系爭抵押權
    自無適用民法第881-1條第2項規定之餘地，是抗告人本件抗
    告核無理由，應予駁回。
三、另按對於非訟事件，依法應由關係人負擔費用者，法院裁定
    命關係人負擔時，應一併確定其數額，亦為非訟事件法第24
    條第1項所明定，而本件抗告程序費用額，審核卷附證物後
    確定為如主文第2項所示金額，併此敘明。
四、結論：本件抗告為無理由，爰依非訟事件法第46條、第21
    條第2項、第24條第1項，民事訴訟法第495條之1第1項、第
    449條第1項、第78條，裁定如主文。
中    華    民    國    99    年    3     月    12    日
                  民事第四庭  審判長法  官  楊國精
                                    法  官  王金洲
                                    法  官  張國華
以上正本係照原本作成。
本裁定不得再為抗告
中    華    民    國    99    年    3     月    12    日
                                    書記官  王麗麗

司法院資訊處製作；財團法人民間司法改革基金會備份。
